---
title: "Estudiar el comportamiento de los autos rentados en la empresa en el año 2024"
author: "Nathalia Bognanno, Maria Herrera, Angelo Lara"
date: "2025-03-01"
output: pdf_document
---
# Análisis de el aeropuerto:

## Introducción
“Rental Cars” es una empresa cuyo servicio es el alquiler de automóviles durante un período corto de tiempo (ya sea que la persona necesite alquilar un vehículo por un viaje, unas vacaciones, o si su coche no se encuentra disponible por fallas técnicas). En esencia, se paga una tarifa para utilizar el auto de la empresa durante un tiempo determinado.

Todos los movimientos realizados (el vehículo que fue alquilado, el tiempo de reserva, y el monto total pagado por el alquiler) se registraron en una base de datos hecha en Excel, la cual tiene un registro del total de movimientos realizados desde el año 2023 hasta el año 2024 junto con los aeropuertos donde se realizó la reserva y entrega del automóvil. Al revisar cuidadosamente la BBDD, se pudo notar una especie de patrón en el comportamiento de los autos rentados durante un período específico de tiempo (en el año 2024): Algunos autos fueron alquilados un mayor número de veces que los otros, mientras que hubo aeropuertos donde se realizó un mayor número de reservas en contraste con los demás.

Resaltar estos puntos clave dentro la misma BBDD en Excel puede resultar difícil y extenso debido al número de datos presentes en la misma, por lo que la implementación de procedimientos estadísticos toma un papel fundamental para explicar de forma más detallada y resumida esta serie de patrones entre los vehículos de alquiler y el aeropuerto donde fue alquilado cada uno. Así como también el uso de diferentes gráficos puede ayudar a una mejor visualización de los datos. De este modo, se van a aplicar diversos cálculos estadísticos y gráficos para estudiar es Comportamiento de los autos rentados en la Empresa durante el año 2024.


## Objetivos 

+ Calcular las estadísticas descriptivas de la tarifa total, la tarifa promedio por día y la factura total.

+ Calcular la proporción de las reserva pagadas frente a las no pagadas.

+ Determinar cual es la fuente de reservación más utilizada.

+ Determinar los tipos de autos más rentados según el aeropuerto.

+ Analizar cuánto varía la tarifa diaria de un tipo de vehículo en los distintos aeropuertos.

## Análisis

```{r, echo = FALSE , message=FALSE, warning=FALSE}

#Limpieza de datos de fecha

library(dplyr)
library(lubridate)
library(readxl)

Rentalcar_tabla <- read_excel("RentalCar G2-G9.xlsx")

Rentalcar_tabla <- Rentalcar_tabla %>% mutate(Pickupd = as.POSIXct(Pickupd))
Rentalcar_tabla <- Rentalcar_tabla %>% mutate(Fecha_Pickup = as.Date(Pickupd))
Rentalcar_tabla <- Rentalcar_tabla %>% mutate(Hora_Pickup = format(Pickupd, "%H:%M:%S"))

Rentalcar_tabla <- Rentalcar_tabla %>% mutate(Returnd = as.POSIXct(Returnd))
Rentalcar_tabla <- Rentalcar_tabla %>% mutate(Fecha_Returnd = as.Date(Returnd))
Rentalcar_tabla <- Rentalcar_tabla %>% mutate(Hora_Returnd = format(Returnd, "%H:%M:%S"))

Rentalcar_tabla <- Rentalcar_tabla %>% mutate(Booked = as.POSIXct(Booked))
Rentalcar_tabla <- Rentalcar_tabla %>% mutate(Fecha_Booked = as.Date(Booked))
Rentalcar_tabla <- Rentalcar_tabla %>% mutate(Hora_Booked = format(Booked, "%H:%M:%S"))

```


#### Frecuencias de reservas por mes

Bla Bla Bla

```{r, echo = FALSE, message=FALSE, warning=FALSE}
library(ggplot2)

#tabla agrupada de frecuencias por fecha
frecuencia_por_tiempo_Status <- Rentalcar_tabla %>%
  group_by(periodo = floor_date(Fecha_Booked, "month"), Status_) %>%
  summarise(frecuencia = n())

# Gráfico de frecuencia por mes de reserva 
ggplot(frecuencia_por_tiempo_Status, aes(x = periodo, y = frecuencia, color = Status_)) +
  geom_line() +
  labs(title = "Serie de Tiempo de Frecuencia de Estado",
       x = "Periodo",
       y = "Frecuencia") +
  theme_minimal()
```

##### Conclusiones

Bla Bla Bla

#### Frecuencia de reserva de autos por fuente

Bla Bla Bla

```{r,  echo = FALSE, message=FALSE, warning=FALSE}

# Tabla agrupada por frecuencia de Fuente (Source)
frecuencia_por_tiempo_Source <- Rentalcar_tabla %>%
  group_by(periodo = floor_date(Fecha_Booked, "month"), Source) %>%
  summarise(frecuencia = n())

# Gráfico de barra de las fuentes
ggplot(frecuencia_por_tiempo_Source, aes(x = Source, y = frecuencia, fill = Source)) +
  geom_bar(stat = "identity") +
  labs(title = "Frecuencia de las Fuentes de renta",
       x = "Fuentes",
       y = "Frecuencia") +
  theme_minimal() +
  theme(axis.text.x = element_text(angle = 45, hjust = 1))

```

##### Conclusiones

Bla bla bla