---
title: "Estudiar el comportamiento de los autos rentados en la empresa en el año 2024"
author: "Nathalia Bognanno, Maria Herrera, Angelo Lara"
date: "2025-03-01"
output:
  pdf_document: default
  word_document: default
---
# Análisis de el aeropuerto:

## Introducción



## Objetivos 

+ Calcular las estadísticas descriptivas de la tarifa total, la tarifa promedio por día y la factura total.

+ Calcular la proporción de las reserva pagadas frente a las no pagadas.

+ Determinar cual es la fuente de reservación más utilizada.

+ Determinar los tipos de autos más rentados según el aeropuerto.

+ Analizar cuánto varía la tarifa diaria de un tipo de vehículo en los distintos aeropuertos.

## Análisis

```{r, echo = FALSE , message=FALSE, warning=FALSE}

#Limpieza de datos de fecha

library(dplyr)
library(lubridate)
library(readxl)

Rentalcar_tabla <- read_excel("RentalCar G2-G9.xlsx")

Rentalcar_tabla <- Rentalcar_tabla %>% mutate(Pickupd = as.POSIXct(Pickupd))
Rentalcar_tabla <- Rentalcar_tabla %>% mutate(Fecha_Pickup = as.Date(Pickupd))
Rentalcar_tabla <- Rentalcar_tabla %>% mutate(Hora_Pickup = format(Pickupd, "%H:%M:%S"))

Rentalcar_tabla <- Rentalcar_tabla %>% mutate(Returnd = as.POSIXct(Returnd))
Rentalcar_tabla <- Rentalcar_tabla %>% mutate(Fecha_Returnd = as.Date(Returnd))
Rentalcar_tabla <- Rentalcar_tabla %>% mutate(Hora_Returnd = format(Returnd, "%H:%M:%S"))

Rentalcar_tabla <- Rentalcar_tabla %>% mutate(Booked = as.POSIXct(Booked))
Rentalcar_tabla <- Rentalcar_tabla %>% mutate(Fecha_Booked = as.Date(Booked))
Rentalcar_tabla <- Rentalcar_tabla %>% mutate(Hora_Booked = format(Booked, "%H:%M:%S"))

```


#### Frecuencias de reservas por mes

Bla Bla Bla

```{r, echo = FALSE, message=FALSE, warning=FALSE}
library(ggplot2)

#tabla agrupada de frecuencias por fecha
frecuencia_por_tiempo_Status <- Rentalcar_tabla %>%
  group_by(periodo = floor_date(Fecha_Booked, "month"), Status_) %>%
  summarise(frecuencia = n())

# Gráfico de frecuencia por mes de reserva 
ggplot(frecuencia_por_tiempo_Status, aes(x = periodo, y = frecuencia, color = Status_)) +
  geom_line() +
  labs(title = "Serie de Tiempo de Frecuencia de Estado",
       x = "Periodo",
       y = "Frecuencia") +
  theme_minimal()
```

##### Conclusiones

Bla Bla Bla

#### Frecuencia de reserva de autos por fuente

Bla Bla Bla

```{r,  echo = FALSE, message=FALSE, warning=FALSE}

library(RColorBrewer)

# Tabla agrupada por frecuencia de Fuente (Source)
frecuencia_por_tiempo_Source <- Rentalcar_tabla %>%
  group_by(periodo = floor_date(Fecha_Booked, "month"), Source) %>%
  summarise(frecuencia = n())

colores_azules_degradados <- c(
  "#E1F5FE",  # Azul muy claro
  "#B3E5FC",
  "#81D4FA",
  "#4FC3F7",
  "#29B6F6",
  "#03A9F4",
  "#039BE5",
  "#0288D1",
  "#0277BD",
  "#01579B",  # Azul oscuro
  "#0D47A1",  # Azul muy oscuro
  "#1A237E",  # Azul oscuro con un toque violeta
  "#1976D2",  # Azul intermedio
  "#1565C0"   # Azul aún más profundo
)



# Gráfico de barra de las fuentes
ggplot(frecuencia_por_tiempo_Source, aes(x = reorder(Source, -frecuencia), y = frecuencia, fill = Source)) +
  geom_bar(stat = "identity") +
  labs(title = "Frecuencia de las Fuentes de renta",
       x = "Fuentes",
       y = "Frecuencia") +
  scale_fill_manual(values = colores_azules_degradados) +
  theme_minimal() +
  theme(axis.text.x = element_text(angle = 45, hjust = 1))

```

##### Conclusiones

Bla bla bla


### Estadísticas descriptivas de la tarifa total, la tarifa promedio por día, los cobros extras y la factura total.

```{r, echo = FALSE, message=FALSE, warning=FALSE}

# Obtener estadísticas descriptivas
summary(Rentalcar_tabla[c("TotalRate", "AvgRateDay", "TotalExtras","TotalBill")])

.kable(tabla_1, format = "latex", booktabs = TRUE) %>%
    kable_styling(latex_options = c("striped", "hold_position"))

```

```{r, echo = FALSE, message=FALSE, warning=FALSE}
frecuencias <- Rentalcar_tabla %>%
  count(Status_)

colores_azules_degradados_2 <- c(
  "#B3E5FC",
  "#0277BD",
  "#01579B",  # Azul oscuro
  "#1A237E" # Azul oscuro con un toque violeta 
)

# Crear el gráfico de barras horizontal
ggplot(frecuencias, aes(x = reorder(Status_, n), y = n, fill = Status_)) +
  geom_bar(stat = "identity") +
  labs(title = "Frecuencia de Categorías", x = "Status", y = "Frecuencia") +
  theme_minimal() +
  scale_fill_manual(values = colores_azules_degradados_2)


```

Proporción de Reservas pagadas frente a las no pagadas:

```{r, echo = FALSE, message=FALSE, warning=FALSE}
# Filtrar usando subsetting básico para las categorías "A" y "B"
tabla_filtrados_NO <- Rentalcar_tabla[Rentalcar_tabla$Status_ %in% c("CANCELED", "NO SHOW"), ]
tabla_filtrados_SI <- Rentalcar_tabla[Rentalcar_tabla$Status_ %in% c("SHOW"), ]
NO_Pagos <- nrow(tabla_filtrados_NO)
SI_Pagos <- nrow(tabla_filtrados_SI)

Prop_pago <- (SI_Pagos / ( NO_Pagos+SI_Pagos))*100
print(Prop_pago)

```

La Proporción de reservas pagadas frente a las no pagadas fue de un 34.07%.

##### Proporción de reservas prepagadas frente a las no prepagadas

```{r, echo = FALSE, message=FALSE, warning=FALSE}

tabla_filtrados_NO <- Rentalcar_tabla[Rentalcar_tabla$res_prepagos == 0, ]
tabla_filtrados_SI <- Rentalcar_tabla[Rentalcar_tabla$res_prepagos > 0, ]
NO_Pagos <- nrow(tabla_filtrados_NO)
SI_Pagos <- nrow(tabla_filtrados_SI)

Prop_pago <- (SI_Pagos / ( NO_Pagos+SI_Pagos))*100
print(Prop_pago)

```

La proporción de reservas prepagadas frente a las no prepagadas es de 10,51%.



