---
title: "Estudiar el comportamiento de los autos rentados en la empresa en el año 2024"
author: "Nathalia Bognanno, María Herrera, Angelo Lara"
date: "2025-03-01"
output: pdf_document
---

# Análisis de el aeropuerto:

## Introducción

## Objetivos

-   Calcular las estadísticas descriptivas de la tarifa total, la tarifa promedio por día y la factura total.

-   Calcular la proporción de las reserva pagadas frente a las no pagadas.

-   Determinar cual es la fuente de reservación más utilizada.

-   Determinar los tipos de autos más rentados según el aeropuerto.

-   Analizar cuánto varía la tarifa diaria de un tipo de vehículo en los distintos aeropuertos.

\pagebreak

## Análisis

```{r, echo = FALSE , message=FALSE, warning=FALSE}

#Limpieza de datos de fecha

library(dplyr)
library(lubridate)
library(readxl)

Rentalcar_tabla <- read_excel("RentalCar G2-G9.xlsx")

Rentalcar_tabla <- Rentalcar_tabla %>% mutate(Pickupd = as.POSIXct(Pickupd))
Rentalcar_tabla <- Rentalcar_tabla %>% mutate(Fecha_Pickup = as.Date(Pickupd))
Rentalcar_tabla <- Rentalcar_tabla %>% mutate(Hora_Pickup = format(Pickupd, "%H:%M:%S"))

Rentalcar_tabla <- Rentalcar_tabla %>% mutate(Returnd = as.POSIXct(Returnd))
Rentalcar_tabla <- Rentalcar_tabla %>% mutate(Fecha_Returnd = as.Date(Returnd))
Rentalcar_tabla <- Rentalcar_tabla %>% mutate(Hora_Returnd = format(Returnd, "%H:%M:%S"))

Rentalcar_tabla <- Rentalcar_tabla %>% mutate(Booked = as.POSIXct(Booked))
Rentalcar_tabla <- Rentalcar_tabla %>% mutate(Fecha_Booked = as.Date(Booked))
Rentalcar_tabla <- Rentalcar_tabla %>% mutate(Hora_Booked = format(Booked, "%H:%M:%S"))

```

### Frecuencias de reservas por mes

Se realizó un análisis para establecer la cantidad de reservas realizadas durante el año 2024, tomando en cuenta su estatus, los cuales pueden ser:

-   Show : El cliente se presentó y retiró el auto reservado.

-   No Show : El cliente no se presento a retirar el auto.

-   Canceled : El cliente cancelo la reserva.

-   Unknow: El estatus de la reserva es desconocido. Esto puede ser debido a que la recopilación de datos acerca de las reservas de la empresa puede no ser optimo, y sería un punto a mejorar para realizar un optimo análisis y poder mejorar el servicio.

```{r, echo = FALSE, message=FALSE, warning=FALSE}
library(ggplot2)

#tabla agrupada de frecuencias por fecha
frecuencia_por_tiempo_Status <- Rentalcar_tabla %>%
  group_by(periodo = floor_date(Fecha_Booked, "month"), Status_) %>%
  summarise(frecuencia = n())

# Gráfico de frecuencia por mes de reserva 
ggplot(frecuencia_por_tiempo_Status, aes(x = periodo, y = frecuencia, color = Status_)) +
  geom_line() +
  labs(title = "Serie de Tiempo de Frecuencia por status",
       x = "Periodo",
       y = "Frecuencia") +
  theme_minimal()
```
#### Conclusiones

Podemos observar que la fecha en la que se rentaron más autos fue entre junio y agosto del año 2024, el mes de julio fue el más activo con más de 200 reservas de autos donde el cliente se presentó para retirar y usar el auto, alrededor de 200 reservas donde el cliente no se presentó para retirar el auto, un poco menos de 175 reservas canceladas, y alrededor de 125 reservas cuyo estatus es desconocido.

\pagebreak

### Frecuencia de reserva de autos por fuente

Para establecer cuales son las fuentes en las que se realizaron la mayoría de las reservas con la intención de posiblemente invertir en publicidad, se utilizó un gráfico de barras que mide la frecuencia con que se utilizó cada fuente.

```{r,  echo = FALSE, message=FALSE, warning=FALSE}

library(RColorBrewer)

# Tabla agrupada por frecuencia de Fuente (Source)
frecuencia_por_tiempo_Source <- Rentalcar_tabla %>%
  group_by( Source) %>%
  summarise(frecuencia = n())

colores_azules_degradados <- c(
  "#E1F5FE",  # Azul muy claro
  "#B3E5FC",
  "#81D4FA",
  "#4FC3F7",
  "#29B6F6",
  "#03A9F4",
  "#039BE5",
  "#0288D1",
  "#0277BD",
  "#01579B",  # Azul oscuro
  "#0D47A1",  # Azul muy oscuro
  "#1A237E",  # Azul oscuro con un toque violeta
  "#1976D2",  # Azul intermedio
  "#1565C0"   # Azul aún más profundo
)

frecuencia_por_tiempo_Source <- frecuencia_por_tiempo_Source[order(frecuencia_por_tiempo_Source$frecuencia), ]

# Gráfico de barra de las fuentes
ggplot(frecuencia_por_tiempo_Source, aes(x = reorder(Source, -frecuencia), y = frecuencia, fill = Source)) +
  geom_bar(stat = "identity") +
  labs(title = "Frecuencia de las Fuentes de renta",
       x = "Fuentes",
       y = "Frecuencia") +
  scale_fill_manual(values = colores_azules_degradados) +
  theme_minimal() +
  theme(axis.text.x = element_text(angle = 45, hjust = 1))

```
#### Conclusiones

Podemos observar que las 3 mayores funtes de reserva son:

-   SABRE

-   BookingGroup

-   Cartrawler

Se podría considerar invertir en publicidad en estos servicios para aumentar la demanda a través de estas fuentes.

También vemos que las 3 menores fuentes de reserva son:

-   CRX

-   CALL FREE 0800

-   Telefono Estación

Si alguno de estos servicios genera costos a la empresa, se podría considerar eliminar las suscripciones pues no están siendo efectivas para atraer clientes a la empresa.

### Estadísticas descriptivas de la tarifa total, la tarifa promedio por día, los cobros extras, la factura total, y los días de renta promedio:

Podemos ver mediante las estadísticas descriptivas de las tarifas y cobros extras, lo que por lo general cubre las necesidades de los clientes dado por la media, la mediana y los cuartiles 1 y 3.

```{r, echo = FALSE, message=FALSE, warning=FALSE}
library(knitr)
library(kableExtra)

# Obtener estadísticas descriptivas
tabla_1 <- summary(Rentalcar_tabla[c("TotalRate", "AvgRateDay", "TotalExtras","TotalBill")])

kable(tabla_1, format = "latex", booktabs = TRUE) %>%
    kable_styling(latex_options = c("striped", "hold_position"))

```
```{r, echo = FALSE, message=FALSE, warning=FALSE}
ggplot(Rentalcar_tabla, aes(x = RDays)) + 
  geom_histogram(binwidth = 2, fill = "blue", color = "black") + 
  labs(title = "Histograma del número de días de renta", x = "Número de días de renta", y = "Frecuencia")

```
#### Conclusiones

Podemos observar que la tarifa promedio por día ronda alrededor de entre 20 y 26 dólares, también vemos que en general la tarifa total pagada por los clientes se encuentra alrededor de 80 dólares, lo que nos indica que los autos se rentan generalmente entre 3 y 4 días. Entonces, con el fin de atraer más clientes se pueden realizar ofertas y paquetes asociados a estos días y publicitarlos dado que se sabe que por lo general esto es lo que más necesitan los clientes.

Vemos en los pagos totales, que el máximo que se ha pagado por la renta de un auto ha sido de 2615,87 dólares, mientras que la renta mínima ha sido de 10,27 dólares.

Y los cuartiles nos indican que el 25% de las reservas se han pagado por un costo inferior a 79,74 dólares, mientras que el 75% de las reservas se han pagado por un costo inferior a 240 dólares, esto nos dice que el 50% de las rentas de autos se han realizado entre 80 y 240 dólares, esto es, aproximadamente entre 2 y 10 días de renta.

### Frecuencia de categorías por estatus (Total):

Para observar la eficiencia operativa de la empresa vamos a estudiar y determinar la cantidad de operaciones canceladas o en las cuales el cliente no se reportó, además de determinar la proporción de reservas en las que el cliente realizó los pagos y en las que no.

```{r, echo = FALSE, message=FALSE, warning=FALSE}
frecuencias <- Rentalcar_tabla %>%
  count(Status_)

colores_azules_degradados_2 <- c(
  "#B3E5FC",
  "#0277BD",
  "#01579B",  # Azul oscuro
  "#1A237E" # Azul oscuro con un toque violeta 
)

# Crear el gráfico de barras horizontal
ggplot(frecuencias, aes(x = reorder(Status_, n), y = n, fill = Status_)) +
  geom_bar(stat = "identity") +
  labs(title = "Frecuencia de Categorías", x = "Status", y = "Frecuencia") +
  theme_minimal() +
  scale_fill_manual(values = colores_azules_degradados_2)


```
#### Conclusiones

Podemos observar que la suma de las reservas canceladas y en las que el cliente no fue, casi duplica al número de clientes que utilizaron el servicio. Y además, tenemos un número sumamente alto de operaciones en las que se desconoce si el cliente utilizó el servicio o no.

### Proporción de Reservas pagadas frente a las no pagadas:

```{r, echo = FALSE, message=FALSE, warning=FALSE}
# Filtrar usando subsetting básico para las categorías "A" y "B"
tabla_filtrados_NO <- Rentalcar_tabla[Rentalcar_tabla$Status_ %in% c("CANCELED", "NO SHOW"), ]
tabla_filtrados_SI <- Rentalcar_tabla[Rentalcar_tabla$Status_ %in% c("SHOW"), ]
NO_Pagos <- nrow(tabla_filtrados_NO)
SI_Pagos <- nrow(tabla_filtrados_SI)

Prop_pago <- (SI_Pagos / ( NO_Pagos+SI_Pagos))*100
print(Prop_pago)

```
La Proporción de reservas pagadas frente a las no pagadas fue de un 34.07%. Esto nos indica que tan solo el 34,04% de las operaciones que fueron solicitadas se utilizaron realmente.

##### Proporción de reservas prepagadas frente a las no prepagadas

```{r, echo = FALSE, message=FALSE, warning=FALSE}

tabla_filtrados_NO <- Rentalcar_tabla[Rentalcar_tabla$res_prepagos == 0, ]
tabla_filtrados_SI <- Rentalcar_tabla[Rentalcar_tabla$res_prepagos > 0, ]
NO_Pagos <- nrow(tabla_filtrados_NO)
SI_Pagos <- nrow(tabla_filtrados_SI)

Prop_pago <- (SI_Pagos / ( NO_Pagos+SI_Pagos))*100
print(Prop_pago)

```
La proporción de reservas prepagadas frente a las no prepagadas es de 10,51%.

\pagebreak

### Aeropuertos más usados para la reserva de automóviles

```{r, echo = FALSE, message=FALSE, warning=FALSE}

# Tabla agrupada por frecuencia de Fuente (Source)
frecuencia_por_tiempo_Source <- Rentalcar_tabla %>%
  group_by(LocOut) %>%
  summarise(frecuencia = n())

colores_azules_degradados <- c(
  "#E1F5FE",  # Azul muy claro
  "#B3E5FC",
  "#81D4FA",
  "#4FC3F7",
  "#29B6F6",
  "#03A9F4",
  "#039BE5",
  "#0288D1",
  "#0277BD",
  "#01579B",  # Azul oscuro
  "#0D47A1",  # Azul muy oscuro
  "#1A237E",  # Azul oscuro con un toque violeta
  "#1976D2",  # Azul intermedio
  "#1565C0",
  "#3A9BD3",
  "#008B8B",
  "#00FFFF",
  "#87CEEB",
  "#00BFFF"
  
  # Azul aún más profundo
)

frecuencia_por_tiempo_Source <- frecuencia_por_tiempo_Source[order(frecuencia_por_tiempo_Source$frecuencia), ]

# Gráfico de barra de las fuentes
ggplot(frecuencia_por_tiempo_Source, aes(x = reorder(LocOut, -frecuencia), y = frecuencia, fill = LocOut)) +
  geom_bar(stat = "identity") +
  labs(title = "Frecuencia de los Aeropuertos donde se rentó el Auto",
       x = "Aeropuertos",
       y = "Frecuencia") +
  scale_fill_manual(values = colores_azules_degradados) +
  theme_minimal() +
  theme(axis.text.x = element_text(angle = 45, hjust = 1))


```
Podemos observar que los aeropuertos donde se rentó mayor cantidad de autos son:

-   **DFW**: Aeropuerto Internacional de Dallas/Fort Worth (Texas, EE.UU.)
-   **MCO**: Aeropuerto Internacional de Orlando (Florida, EE.UU.)
-   **IAH**: Aeropuerto Intercontinental George Bush (Houston, Texas, EE.UU.)
-   **YYZ**: Aeropuerto Internacional de Toronto Pearson (Toronto, Canadá)

En estos aeropuertos se rentaron entre 125 y 240 autos, de estos 4 aeropuertos podemos observar que en los aeropuertos de Dallas y Orlando se rentaron más de 225 autos.

Los aeropuertos en donde se rentó la menor cantidad de autos son los de:

-   **SAW**: Aeropuerto Sabiha Gökçen, ubicado en Estambul, Turquía.

-   **MIAC01**: Este código no parece corresponder a un aeropuerto, sino a un código de sistema para Miami, a menudo utilizado para referirse a ciertos servicios o lugares en el área de Miami, pero no es un código de aeropuerto estándar. En el caso de MIA, sería el Aeropuerto Internacional de Miami.

-   **CUN**: Aeropuerto Internacional de Cancún, ubicado en Cancún, México.

-   **STI**: Aeropuerto Internacional Cibao, ubicado en Santiago de los Caballeros, República Dominicana.

### Frecuencia de los tipos de carros que se rentó:

Vamos a ver ahora las preferencias de los clientes por los tipos de autos en renta para así poder determinar qué tipo de autos son los favoritos y que la empresa determine cuales son una buena inversión.

```{r, echo = FALSE, message=FALSE, warning=FALSE}

# Tabla agrupada por frecuencia de Fuente (Source)
frecuencia_por_tiempo_Source <- Rentalcar_tabla %>%
  group_by(Class) %>%
  summarise(frecuencia = n())

colores_azules_degradados <- c(
  "#E1F5FE",  # Azul muy claro
  "#B3E5FC",
  "#81D4FA",
  "#4FC3F7",
  "#29B6F6",
  "#03A9F4",
  "#039BE5",
  "#0288D1",
  "#0277BD",
  "#01579B",  # Azul oscuro
  "#0D47A1",  # Azul muy oscuro
  "#1A237E",  # Azul oscuro con un toque violeta
  "#1976D2",  # Azul intermedio
  "#1565C0",
  "#3A9BD3",
  "#008B8B",
  "#00FFFF",
  "#87CEEB",
  "#00BFFF"
  
  # Azul aún más profundo
)

frecuencia_por_tiempo_Source <- frecuencia_por_tiempo_Source[order(frecuencia_por_tiempo_Source$frecuencia), ]

# Gráfico de barra de las fuentes
ggplot(frecuencia_por_tiempo_Source, aes(x = reorder(Class, -frecuencia), y = frecuencia, fill = Class)) +
  geom_bar(stat = "identity") +
  labs(title = "Frecuencia de los tipos de carros que fueron rentados",
       x = "Tipo de carro",
       y = "Frecuencia") +
  scale_fill_manual(values = colores_azules_degradados) +
  theme_minimal() +
  theme(axis.text.x = element_text(angle = 45, hjust = 1))

```
#### Conclusiones

Podemos observar que de todos los modelos ofertados por la empresa solo 3 son los más utilizados, estos son:

-   **EDAR**:

    El código **EDAR** se refiere a un tipo de vehículo en el contexto de alquiler de autos, donde cada letra representa una característica del vehículo. Específicamente, **EDAR** se asocia generalmente a los siguientes tipos de vehículos:

    -   **E**: Economy (económico)
    -   **D**: Deluxo o estándar, en este caso se suele asociar con vehículos que son un poco más grandes que un vehículo compacto.
    -   **A**: Automático (transmisión automática)
    -   **R**: Regular (regular)

    Por lo tanto, **EDAR** describe un automóvil económico y compacto con transmisión automática. Ejemplos típicos de este tipo de vehículos podrían incluir modelos como el Chevrolet Spark, Mitsubishi Mirage o similar.

-   **IDAR**: Este código se refiere a vehículos de categoría intermedia. En el ámbito del alquiler, "IDAR" puede incluir modelos como un Toyota Corolla o un Ford Focus.

-   **CDAR**: Este código indica vehículos de categoría compacta. Es común que este tipo de vehículos sea más espacioso que el económico, y ejemplos incluyen el Honda Civic o el Hyundai Elantra.

Entre estos destacan los modelos tipo ECAR e IDAR con más de 400 y más de 370 veces que fueron rentados cada uno respectivamente.

Mientras que los menos rentados son:

-   **FVAR**: Este código generalmente se refiere a vehículos de categoría "Familiar" o "Furgón". Suele incluir vehículos con mayor capacidad de carga, como SUV o minivans. Ejemplos podrían incluir modelos como el Ford Escape o el Dodge Grand Caravan.

-   **STAR**: Este código generalmente se refiere a vehículos de lujo o premium. El modelo específico puede variar según la empresa de alquiler, pero podría incluir marcas como BMW, Mercedes-Benz o Audi.

-   **OVAR**: Este código se refiere a vehículos de "Van" o "Monovolumen", que tienen un tamaño mayor y son ideales para grupos o viajes familiares. Modelos como la Chrysler Pacifica o la Ford Transit podrían caber en esta categoría.

Esto puede deberse a que son autos de lujo asociados a un mayor costo.

### Determinar el tipo de auto más rentado por aeropuerto:

```{r, echo = FALSE, message=FALSE, warning=FALSE}
resultado <- Rentalcar_tabla %>%
  group_by(LocOut, Class) %>%
  summarise(total_rentas = n()) %>%
  arrange(LocOut, desc(total_rentas)) %>%
  slice(1)

kable(resultado, format = "latex", booktabs = TRUE) %>%
    kable_styling(latex_options = c("striped", "hold_position"))

```
Podemos observar que no en todos los aeropuertos los autos más rentados no son necesariamente los de tipo ECAR, IDAR y CDAR, entonces viendo el tipo de auto más rentado en cada aeropuerto podemos observar cuales serían unas buenas inversiones para la empresa en tipos de carros.

```{r, echo = FALSE, message=FALSE, warning=FALSE}
# Filtrar el dataframe para la clase EDAR
datos_edar <- Rentalcar_tabla[Rentalcar_tabla$Class == "EDAR", ]

# Resumen estadístico de tarifas diarias por aeropuerto
resumen_tarifas <- aggregate(AvgRateDay ~ LocOut, data = datos_edar, FUN = summary)

# Crear un boxplot para visualizar la variación
ggplot(datos_edar, aes(x = LocOut, y = AvgRateDay)) +
  geom_boxplot(fill = "lightblue", color = "darkblue") +
  labs(title = "Variación de la Tarifa Diaria de EDAR por Aeropuerto",
       x = "Aeropuerto",
       y = "Tarifa Diaria") +
  theme_minimal()
```
#### Conclusión

Podemos observar que el aeropuerto que ha tenido la tarifa más alta promedio por día para los autos de tipo EDAR es el Aeropuerto internacional de Estambul (IST), y la que ha tenido la tarifa promedio más baja ha sido es Aeropuerto internacional de Miami (MIA).

El aeropuerto que posee la mediana más alta de la tarifa promedio es el Aeropuerto Internacional de Vancouver (YVR), mientras que el que posee la mediana más baja es el de Miami (MIA).

Y el que tiene mayor variación en su tarifa promedio diaria es el de Estambul (IST).

Esto nos permite determinar que Aeropuertos generan los mayores beneficios, y cuales son aquellos que tienen la tarifa más baja y podrían mejorar en su servicio para producir mayores ganancias para la empresa.



